【裁判字號】    97,交聲,194
【裁判日期】    971225
【裁判案由】    違反道路交通管理處罰條例聲明異議
【裁判全文】
臺灣雲林地方法院交通事件裁定         97年度交聲字第194號
移送機關即
原處分機關  交通部公路總局嘉義區監理所雲林監理站
受處分人即
異  議  人  乙○○
上列受處分人因違反道路交通管理處罰條例案件，對於交通部公
路總局嘉義區監理所雲林監理站民國97年9 月9 日所為之裁決處
分（原處分案號：雲監裁字第裁72-Z00000000號）聲明異議，本
院裁定如下：
    主  文
異議駁回。
    理  由
一、聲明異議意旨略以：受處分人即異議人乙○○（下稱異議人
    ）於民國97年8 月18日下午2 時許，駕駛車號6032-TQ 號自
    小客車，從國道3 號白河交流道北上行駛，當時行駛於中間
    車道，由車上車速顯示器得知車速約100 公里左右，行駛至
    國道3 號約310 公里處，因想拿東西，油門稍微輕放，故車
    速降為80至90公里，並未踩煞車，異議人行駛時，中間車道
    前後均無車輛行駛，並未造成塞車情形，右側慢車道有車輛
    行駛，行駛間突然國道警察警車從路肩快速超越慢車道車輛
    ，追上本人所駕車輛，示意異議人停車受檢，並出示雷達測
    速器告知異議人車速為73公里，為慢速車，但異議人之車速
    最慢在80至90公里，且右側慢車道有車輛行駛，異議人認強
    烈懷疑測速器所測得之車速並非本人車輛，故要求警員提示
    測速照片，該警員表示並無照片，因異議人確信並無違規，
    故不服原裁處，提起本件聲明異議。
二、按汽車行駛於高速公路、快速公路或設站管制之道路，不遵
    使用限制、禁止、行車管制及管理事項之管制規則而有未依
    規定行駛車道之行為者，處汽車駕駛人新臺幣3,000 元以上
    6,000 元以下罰鍰；汽車駕駛人有道路交通管理處罰條例第
    33條第1 項情形之一者，除依原條款處罰鍰外，並記違規點
    數1 點，道路交通管理處罰條例第33條第1 項第3 款、第63
    條第1 項第1 款分別定有明文。又汽車行駛高速公路及快速
    公路，其車道之使用，除因交通事故及道路施工依臨時或可
    移動標誌指示或交通勤務警察指揮外，應依設置之交通標誌
    、標線或號誌之規定，無設置者，應依下列規定︰一、在高
    速公路最高速限每小時90公里以上之路段，行駛速率低於每
    小時80公里之較慢速小型車，或在快速公路最高速限每小時
    80公里以上之路段，行駛速率低於每小時70公里之較慢速小
    型車，應行駛於外側車道，並得暫時利用緊臨外側車道之車
    道超越前車，高速公路及快速公路交通管制規則第8 條第1
    項第1 款亦有明文。
三、經查：
    (一)異議人並不否認其於97年8 月18日下午2 時5 分許，有駕
      駛車牌號碼6032-TQ 號自小客車，行經國道3 號高速公路
      北上310.2 公里處，行駛在高速公路中線車道，經內政部
      警政署國道公路警察局（下稱國道公路警察局）第八警察
      隊白河分隊警員以其行車時速73公里未依規定行駛外側車
      道而攔停舉發之事實，並有國道公路警察局公警局交字第
      Z00000000 號舉發違反道路交通管理事件通知單、國道公
      路警察局第八警察隊97年9 月5 日公警八交字第09708718
      14號書函各1 份在卷可稽（本院卷第7 、10頁），此部分
      事實，應堪認定。
    (二)異議人雖辯稱其行車時速為並非73公里云云，然異議人上
      開違規事實，除有前揭舉發違反道路交通管理事件通知單
      及國道公路警察局第八警察隊書函各1 份在卷足憑外，並
      經證人即當日操作雷達測速槍之警員甲○○於本院調查時
      具結證稱：本件違規是丙○○舉發的，但是由我操作測速
      槍的，我是在舉發違反道路交通管理事件通知單所記載的
      違規時間，發現異議人車速很慢，當時就用測速槍測速，
      在國道310.2 公里處執行定點測速，異議人當時是行駛在
      中線車道，測速時發現異議人車速慢，我們就當場攔停，
      測速槍使用時要固定，固定之後鎖定要測速的車輛，測速
      槍會浮現速度、距離，測速槍一次只能鎖定一台車子，鎖
      定之後螢幕上的瞄準點及儀表板都會浮現鎖定車輛的速度
      ，我只有對異議人測速一次，當時測量的速度就是73 公
      里，該路段的最高速限110 、最低60，異議人前方沒有車
      輛，當天沒有塞車的情形，車流狀況正常，當時外側車道
      沒有其他慢速車，如果有的話，異議人不會那麼順利停下
      來等語（本院卷第21至24頁）。又本件執勤警員甲○○所
      使用之雷達測速槍，係廠牌KUSTOM、型號PRO-LITE、器號
      LP02282 ，規格為200Hz 非照相式，且經我國經濟部標準
      檢驗局檢定合格（檢定合格單號碼：M0GB0000000 號），
      其有效期限至97年10月31日止等情，復有卷附96年10月9
      日經濟部標準檢驗局雷達測速儀檢定合格證書1 紙在卷可
      參（本院卷第29頁），堪認本件執勤警員所用來測速之雷
      達測速器其準確度及正確性，應均值得信賴。而就證人甲
      ○○所證內容以觀，其所使用之測速槍每次只能鎖定一台
      車子，鎖定之後螢幕上的瞄準點及儀表板都會浮現鎖定車
      輛的速度，是證人甲○○應無誤測他車之可能。參以證人
      甲○○與異議人之間，不僅未有任何怨隙，且係毫不相識
      之人，衡情應無設詞攀誣，或是虛構違規事實以陷害異議
      人之理。況警員執行公務時，本身即受有行政懲處責任之
      監督，且其到庭具結作證，更係以刑事責任擔保其證言之
      真實性，故證人甲○○上開證述內容，以及其所記錄舉發
      之本件違規事實，應無不可採信之處。因此，異議人於前
      述時間，在高速公路最高速限每小時90公里以上之路段，
      行駛時速為73公里，為低於時速80公里之較慢速小型車，
      未依規定行駛於外側車道，卻行駛於中線車道，而有行駛
      高速公路未依規定行駛車道之違規事實明確，異議人否認
      其行車時速為73公里，辯稱其時速為80至90公里云云，無
      非係事後卸責之詞，並無足採。
    (三)又依現行法規，並無要求警員必須以科學儀器取得證據資
      料，始得當場攔截製單舉發（本件並非逕行舉發），因此
      執勤警員並不需採證照片即得取締異議人上開違規行為，
      異議人認為本件應該要有照片佐證云云，容有誤會，附此
      敘明。
四、綜上所述，異議人駕駛上開自小客車行駛於高速公路，有未
    依規定行駛車道之違規行為既可認定，則原處分機關依道路
    交通管理處罰條例第33條第1 項第3 款、第63條第1 項第1
    款之規定，及參酌違反道路交通管理事件統一裁罰標準表，
    裁處異議人罰鍰新臺幣4,000 元，並記違規點數1 點，於法
    並無不合，本件異議為無理由，應予駁回。
據上論斷，應依道路交通管理處罰條例第87條第2 項、道路交通
案件處理辦法第19條，裁定如主文。
中    華    民    國    97    年    12    月    25    日
                   交通法庭    法  官  王  素  珍
以上正本證明與原本無異。
如不服本裁定，應於裁定送達後5 日內向本院提出抗告狀（須附
繕本）。
                               書記官  吳  伊  婷
中    華    民    國    97    年    12    月    26    日


司法院資訊處製作；財團法人民間司法改革基金會備份。
